臺灣臺北地方法院行政訴訟判決　
110年度交字第384號
110年11月29日言詞辯論終結
原      告  國立臺北科技大學

代  表  人  王錫福  
訴訟代理人  陳信裕  
被      告  臺北市交通事件裁決所

代  表  人  蘇福智  
訴訟代理人  吳維中  
上列當事人間交通裁決事件，原告不服被告民國110年6月23日北
市裁催字第22-ZYYB50702號裁決，提起行政訴訟，本院判決如下
：
    主  文
原告之訴駁回。
訴訟費用新臺幣參佰元由原告負擔。　　
    事實及理由
一、程序事項：
　　本件原告經合法通知，無正當理由而未於言詞辯論期日到場
    ，核無行政訴訟法236條、第218條準用民事訴訟法第386條
    各款所列情形，爰依被告之聲請，由其一造辯論而為判決。
二、事實概要：
　　原告所有000-00號自用大客車（下稱系爭車輛），於民國11
    0年1月6日上午9時1分許，在國道1號南向37.4公里處，因「
    不當使用行車紀錄器致無法正確記錄資料」，被內政部警政
    署國道公路警察局第一公路警察大隊（下稱舉發機關）依道
    路交通管理處罰條例（下稱道交條例）第18條之1第3項規定
    ，以掌電字第ZYYB50702號舉發違反道路交通管理事件通知
    單（下稱系爭舉發單），舉發原告有「不當使用行車紀錄器
    致無法正確記錄資料」之違規行為，並載明應到案日期為11
    0年3月14日前。嗣原告於110年2月19日、110年4月22日向被
    告提出申訴，經被告函請舉發機關就原告陳述事項協助查明
    ，舉發機關函復依規定舉發尚無違誤；原告於110年6月23日
    向被告申請開立裁決書，被告於同日以原告於上開時、地有
    「不當使用行車紀錄器致無法正確記錄資料」之違規事實，
    依道交條例第18條之1第3項，以北市裁催字第22-ZYYB50702
    號裁決書（下稱原處分）對原告裁處罰鍰新臺幣（下同）9,
    000元，車輛責令臨時檢驗。原告不服，於110年7月22日向
    本院提起行政訴訟。
三、原告起訴主張：
　　該份記錄並未有使用不當、重覆使用，更清清楚楚記錄行車
    之狀況。細看行車紀錄紙上所有的刻度、線條，無任何重疊
    不當使用之情形等情，並聲明：原處分撤銷。
四、被告則以：
　　本案經舉發機關就違規事實及舉發過程查復，系爭車輛於11
    0年1月6日9時1分在國道1號南向37.4公里處與系爭車輛發生
    交通事故，舉發機關於審核事故時，發現系爭車輛不當使用
    行車紀錄器致無法正確紀錄資料，爰依規定製單舉發。經再
    次檢視該車行車紀錄卡，確實有不當使用（重覆使用）致無
    法正確紀錄資料之情事（行車紀錄卡最內圈已有使用過之紀
    錄），該車違規屬實等語置辯，並聲明：原告之訴駁回。
五、本院之判斷：
㈠、「未依規定保存行車紀錄卡或未依規定使用、不當使用行車
    紀錄器致無法正確記錄資料者，處汽車所有人9,000元以上1
    2,000元以下罰鍰。違反前3項之行為，應責令其參加臨時檢
    驗。」道交條例第18條之1第3項、第4項分別定有明文。次
    按「汽車定期檢驗之項目及基準，總聯結重量及總重量在20
    公噸以上之新登檢領照汽車，自中華民國88年9月23日本規
    則修正發布施行日起，應裝設行車紀錄器；其為8公噸以上
    未滿20公噸之新登檢領照汽車，自中華民國90年1月1日起，
    亦同。」「自中華民國96年2月1日起營業大客車應裝設行車
    紀錄器。並應檢附行車紀錄器經定期檢測合格之證明。」「
    汽車臨時檢驗之標準，依定期檢驗之規定。行車前應注意之
    事項，依規定應裝設之行車紀錄器等須詳細檢查確實有效。
    」「應裝設行車紀錄器之汽車，未依規定裝設或經檢查未能
    正確運作或未使用紀錄卡或未按時更換紀錄卡時，不得行駛
    。前段紀錄卡應妥善保存一年備查。」道路交通安全規則第
    39條之1第18款、第39條之3第1項前段、第89條第1項第1款
    、第2項分別亦有明文。
㈡、經查，原告所有之系爭車輛，於110年1月6日上午9時1分許，
    在國道1號南向37.4公里處，因有「不當使用行車紀錄器致
    無法正確記錄資料」之違規行為，遭舉發機關執勤員警製單
    舉發，原告雖提出申訴不服舉發，惟經被告函請舉發機關查
    明原告陳述情節及違規當時情形後，仍認違規事實明確，乃
    依道交條例第18條之1第3項規定，以原處分裁處原告罰鍰9,
    000元，車輛責令臨時檢驗等情，有系爭舉發單（本院卷第5
    7頁）、原告申訴資料（本院卷第59-68頁）、舉發機關110
    年3月26日國道警一交字第1101701666號函（本院卷第75頁
    ）、原處分（本院卷第87頁）、系爭車輛行車紀錄卡（本院
    卷第77頁）在卷可稽，核堪採認為真實。
㈢、再查，本件原告所有之系爭車輛，車種為自用大客車，係於9
    9年10月12日領照，總重量為14.5公噸，有汽車車籍查詢表
    在卷可稽（本院卷第99頁），依前揭道路交通安全規則之規
    定，應裝設具有連續記錄汽車瞬間行駛速率及行車時間功能
    之行車紀錄器，並應於行車前詳細檢查該行車紀錄器是否確
    實有效，以及按時更換紀錄卡，始得行駛。次查機械式行車
    紀錄器之運作原理，主要是藉由車輛傳動系統傳送訊號，使
    行車紀錄器內部轉軸帶動其內指針，由指針在行車紀錄卡紙
    繪製曲線，而經判讀可得知其車速、時間及距離等資訊。而
    行車紀錄卡紙依其安裝方式，主要分為「圓孔型」及「橢圓
    孔型」；又依使用天數不同，可分為「1日型」及「7日型」
    ，並有不同最高速限之型式。經本院檢視原告遭舉發單位警
    員查獲時之行車紀錄卡照片（見本院卷第77頁），可見該紀
    錄卡之紀錄時間範圍為24小時，屬於「1日型」用紙，自應
    每日按時更換。而該行車紀錄卡之速度記錄區塊及走行距離
    記錄區塊，於最內圈明顯可見兩道曲線重疊，顯示有未按時
    更換或重覆使用行車紀錄卡紙之情形，致無法正確判讀其行
    車資訊，客觀上自有道交條例第18條之1第3項「不當使用行
    車紀錄器致無法正確記錄資料」之違規行為無訛，原告主張
    無任何重疊不當使用之情形云云，並不可採。
六、綜上所述，原告於事實概要欄所載時、地，有如事實概要欄
    所示之違規行為，事證明確，經被告於110年6月23日依道交
    條例第18條之1第3項，以原處分裁處原告罰鍰9,000元，車
    輛責令臨時檢驗，核無違誤。原告訴請撤銷原處分，為無理
    由，應予駁回。
七、本案判決基礎已臻明確，兩造其餘攻擊防禦方法及訴訟資料
    ，經本院審核後，認與判決結果不生影響，且無調查之必要
    ，爰不一一論述及調查，併此敘明。
八、第一審裁判費為300元，依法應由敗訴之原告負擔，且係原
    告於起訴時繳納，爰確定第一審訴訟費用如主文第2項所示
    。
九、結論：原告之訴為無理由，依行政訴訟法第98條第1項前段
    、第237條之8第1項，判決如主文。
中　　華　　民　　國　　110 　年　　12　　月　　9 　　日
                  行政訴訟庭　　法　官　張瑜鳳
以上正本係依原本作成。
如不服本判決，應於判決送達後20日內，以原判決違背法令為理
由，向本院提出上訴狀並表明上訴理由（原判決所違背之法令及
其具體內容或依訴訟資料可認為原判決有違背法令之具體事實）
，並繳納上訴裁判費新臺幣750 元。
其未載明上訴理由者，應於提出上訴後20日內，向本院補提理由
書（上訴狀及上訴理由書均須按他造人數附繕本）；如未按期補
提上訴理由書，則逕以裁定駁回上訴。　　　　　　　　　
中　　華　　民　　國　　110 　年　　12　　月　　9 　　日
                                書記官  林劭威